臺灣高等法院臺南分院刑事判決
　　　　　　　　　　　　　　 94年度上更(二)字第328號　Ａ
上　訴　人
即　被　告　甲○○
選任辯護人　陳文忠　律師
　　　　　　蔡青芬　律師
上列上訴人因違反貪污治罪條例案件，不服臺灣臺南地方法院91
年度訴字第283號，中華民國91年11月6日第一審判決（起訴案號
：臺灣臺南地方法院檢察署90年度偵字第8512號），提起上訴，
經最高法院第二次發回，本院判決如下：
    主  文
原判決撤銷。
甲○○為受公務機關委託承辦公務之人員，連續對於違背職務之
行為，收受賄賂，處有期徒刑參年。褫奪公權參年。
扣案之犯罪所得賄款新臺幣捌仟元沒收之。
    事　實
一、甲○○原係臺南縣新營市○○路88之8號南瀛汽車修護股份
    有限公司（下稱南瀛公司）之汽車檢驗員，亦為交通部公路
    局嘉義區監理所麻豆監理站（下稱麻豆監理站）委託南瀛公
    司代為執行汽車檢驗之檢驗員，負責麻豆監理站範圍內大、
    小型汽車之定期檢驗（不含各級校車、幼稚園、托兒所之幼
    童專用車及大型傾卸框式車輛），及在南瀛公司定期檢驗不
    合格申請覆驗車輛、定期檢驗同時變更顏色檢驗車輛之業務
    ，係屬受公務機關委託承辦公務之人員。甲○○就主管檢驗
    汽車之事務，明知瑞豐汽車商行（該瑞豐商行之負責人為丁○○及乙○○夫妻，本件乙○○部分經本院92上訴字第450
    號依行賄、偽造文書罪分別判處有期徒刑二年、五月，定執
    行刑為有期徒刑二年三月，褫奪公權三年，尚未確定））所
    代客辦理大貨車檢驗之車輛時，丙○○所送檢之大貨車部分
    因違規改裝成電子琴花車，依道路交通安全規則第39條之1
    有關之檢驗項目及標準規定，該等車輛均無法通過檢驗，甲○○向丙○○表示不願配合檢驗車輛，丙○○經乙○○之同
    意，乃於90 年1月10日，在電話中對甲○○表示每輛車願支
    付1000元，二人於電話中達成上開期約後，甲○○即基於違
    背職務，收受賄賂之概括犯意，自90年1月10日起至同年2月
    底止，使丙○○送驗之電子琴花車違規檢驗通過，前後8輛
    ，而在南瀛公司，連續三次收受丙○○給付之賄款共計8000
    元（各為3000元、2000元、3000元），並以上開違背職務之
    檢驗車輛方式，使違規之八部車輛通過檢驗，。嗣因瑞豐汽
    車商行職員李達山離職後，向法務部調查局嘉義市調查站自
    首，經監聽乙○○及丙○○之電話而查獲上情。
二、案經法務部調查局嘉義市調查站移送臺灣嘉義地方法院檢察
    署呈請臺灣高等法院臺南分院檢察署檢察長核轉臺灣臺南地
    方法院檢察署檢察官偵查起訴。
    理　　由
一、訊據上訴人即被告甲○○矢口否認有右揭圖利及違背務收受
    賄賂之犯行，辯稱：「八千元，是他往我的抽屜裡面塞，我
    並不知道。」等語。
二、按被告以外之人於審判外之言詞或書面陳述，除法律有規定
    者外，不得作為證據；又被告以外之人於檢察事務官、司法
    警察官或司法警察調查中所為之陳述，與審判中不符時，其
    先前之陳述具有較可信之特別情況，且為證明犯罪事實存否
    所必要者，得為證據，刑事訴訟法第159條第1項、第159條
    之2分定有明文。查證人丙○○於調查站之證述，係被告以
    外之人於審判外之陳述，依刑事訴訟法原則上不得作為本案
    裁判基礎之證據資料。證人丙○○於本院經交互詰問時證稱
    ：在調查站沒有像調查站筆錄那樣說，放三千元、二千元、
    三千元在被告抽屜內是因過年快到了，我有幾台車子過去給
    被告驗車，有些車子電機、烤漆損壞，甲○○請他的朋友幫
    我維修好，我純粹是要謝謝他等語（見本院審判筆錄）。惟
    證人丙○○於調查站之供述與案發時較接近，且有八千元扣
    案可憑，丙○○又承認調查站未不正取供（見原審卷第47頁
    ），故其調查站筆錄應係基於自由意志而為實在之陳述等語
    ，應具有較可信之特別情況；且其於上開證詞係證明本案犯
    罪事實存否所必要，應已符合刑事訴訟法第159條之2例外得
    作為證據之外部情況要件規定，應有證據能力。
三、被告係南瀛公司之汽車檢驗員，亦為麻豆監理站委託南瀛公
    司代為執行汽車檢驗之檢驗員，負責麻豆監理站範圍內大、
    小型汽車之定期檢驗，及在南瀛公司定期檢驗不合格申請覆
    驗車輛、定期檢驗同時變更顏色檢驗車輛之業務，係屬受公
    務機關委託承辦公務之人員，有麻豆監理站委託檢驗合約書
    在本院卷可憑，並經被告陳明，應可採信。
四、被告對前揭犯罪事實，業於90年3月8日，在法務部調查局嘉
    義市調查站（下稱調查站）偵訊時供認：「（問：你自90年
    1月間再幫忙丙○○檢驗過多少部不合格之電子琴花車？丙○○有無以任何金錢或好處做為你驗車的代價？）我記得自
    90年1月間至2月間應該有8部，丙○○每次要我幫她檢驗不
    合格之電子琴花車時，都會趁我還在檢驗車輛時，將每部10
    00元的錢夾在我檢驗廠的桌墊下（應係抽屜內），於事後再
    告訴我，共有三次，記得有二次是三部車，她就各塞了3000
    元，有一次是兩部車，她就塞了2000元，前後總共有8000元
    ，我發現後要將錢退給她，但她來驗車時我也很忙，找不到
    機會退還給她。」等語（見原審卷第105頁、第106頁所附調
    查局筆錄)甚詳。其復於90年4月28日，在調查站明確供承：
    「（問：你為何知道你違背職務幫助丙○○讓大貨車改裝成
    違規電子琴花車順利通過檢驗之數量？）因為丙○○於90年
    1月初與我達成協議，由丙○○以長度、寬度、高度完全符
    合標準，僅引擎號碼不同之代替車輛開到南瀛代檢站由我檢
    驗，我會避開正常檢驗程序，在該車輛檢驗紀錄表蓋章通過
    檢驗，丙○○會給我每輛受檢驗車子1000元，我總共向丙○○收取8000元，所以我確認我違背職務讓八輛電子琴花車通
    過檢驗。」等語（見原審卷第108頁所附調查局筆錄)。被告
    於原審自承調查站未違法取供（見原審卷第50頁）。核與證
    人丙○○於90年3月12日於調查站偵訊時供述：「瑞豐汽車
    商行非法代辦嘉義縣、市地區電子琴花車驗車手續，原由我
    找臺南縣新營市南瀛公司檢驗員甲○○檢驗」等情 ( 見原
    審卷第101頁)，相符，且有被告於90年3月8日之自白書一紙
    （見偵3548卷第14頁）在卷及賄款8000元扣案可資佐證，核
    被告在調查站之自白，與事實相符，應足憑信。
五、被告於原審雖辯稱：伊在調查局之筆錄不實在云云，惟查關
    於被告於90年3月8日在調查局供述情形，業經證人即訊問調
    查員張志銘於本院上訴審具結證稱：係被告在自由意志下陳
    述，製作筆錄時有錄影等情（見本院上訴卷第57頁），經當
    庭與被告對質，被告對證人張志銘之證言先陳稱：「他（指
    調查員）沒講什麼」等情，經本院上訴審質之被告他沒講什
    麼，是指何意？被告則沉默未答，經本院上訴審再詢以：對
    證人張志銘剛才所述有何意見？則答稱：「沒意見」等語（
    本院上訴卷第58頁），顯見被告於法院審理時對其在調查局
    之供述，雖有抗辯，但是情形並不能令人信服。再被告於90
    年3月8日調查站之訊問錄影帶，經本院上訴審當庭勘驗結果
    ，是丙○○陪被告進入偵訊室，其間男調查員拿卷宗進入偵
    訊室，對被告解釋案情，被告與丙○○還有笑聲，偵訊室門
    還是開著，調查員與兩人寒喧，有說有笑，女調查員與兩人
    交談，並解釋利害關係，勸兩人如果有作就坦白並告知被告
    之權利等情，有訊問錄影帶及本院上訴審勘驗筆錄可稽（本
    院上訴卷第59頁），顯見訊問當時雙方交談之氣氛平和，被
    告並無意志受壓迫的情事，參以被告甲○○亦承認調查站的
    筆錄有讓其看過，也在筆錄上簽名，製作筆錄時丙○○也全
    程在場等情（本院上訴卷第60頁），證人丙○○於本院上訴
    審亦證稱：是調查站監聽之後，認為被告也有問題，所以通
    知我請被告也一起過去，被告第一次作筆錄時，我全程陪同
    在旁等情（本院上訴卷第79頁），則被告既係主動到調查站
    接受訊問，且訊問當時有人陪同，復經閱覽筆錄後始簽名，
    益證被告在調查站的筆錄確實係其自己之意思，其自白之任
    意性已無所疑。
六、證人丙○○分別於(1)90年1月10日20時14分21秒至同年月日
    時26分24秒止，(2)90年2月2日7時29分20秒至同年月日時30
    分37秒止，以0000000000號行動電話撥打被告0000000000
    號行動電話，其二人間之對話內容略以：「Ａ（係丙○○）
    ：我是硬著頭皮打給你的。Ｂ（係甲○○）：你少來。Ａ：
    我在辦公室不方便談，我也知道你在辦公室不方便談。Ｂ：
    好，講重點。Ａ：我跟你講，因為老闆娘（指乙○○）不知
    道我的狀況。Ｂ：你有什麼狀況？Ｂ：你給我的狀況我不敢
    跟她（指乙○○）說。Ａ：你換我講，現在我們公司（指南
    瀛公司）內部好像有點怪怪的。Ａ：有點怪？我以為你在生
    我的氣，我都不敢跟春美說，怕她以為我做人失敗。我先講
    重點，我覺得你如果不方便，我們就車子過去，然後像以前
    第一次一樣處理，講良心話，你不要見怪我。Ｂ：我們公司
    要換系統，變成每一部車的車籍資料一定都要具備，還要里
    程數，所以你要照以前的方法處理，原則上我沒有意見，也
    是可以。Ａ：哈！你就老實說嘛！Ｂ：我怎能不修理你一下
    呢？你無法無天啊！Ａ：哈！我跟你講，小任你絕對不能推
    辭，我今天絕不能讓春美他們為所欲為，因為他們從頭到尾
    還不知道狀況，我對天發誓，我們公司跟客戶每一輛車收三
    千元，可是都收在她（指乙○○）的口袋裏，這樣我很不爽
    ，因為你憑什麼為我們賣命，小任你今天不要想太多，因為
    我要跟她（指乙○○）爭取，客戶給我們三千元，人家憑什
    麼為我們負責任。我跟春美說，今年春節以後，你們的系統
    調整了，她也懂我的意思，我說叫她每一輛車給小任，不要
    說小任，給南瀛一千元，因為我每個月差不多有十輛車。．
    ．．我不想讓春美他們太輕而易舉，她們都不曉得這樣做責
    任很重，你憑什麼要為我們負擔這個風險，．．．Ｂ：唉！
    Ａ：你聽我講。Ｂ：我是完全看你的面子上，沒有你就不可
    能這樣。Ａ：我知道。我不知道怎麼打這一通電話，我怕萬
    一你把我掛電話，我真的會死的很難看。我一直忍到今天，
    春美不知道，可是我不想讓春美這麼輕鬆每一輛車賺三千元
    。Ｂ：我認為你應該讓她知道。Ａ：她已經知道一點點，我
    已經跟她說你不驗車了。可是，我說從元月開始，公司車要
    到南瀛驗車，車子一定要開過去，丁○○說沒關係，我們儘
    量配合南瀛，車子噸數完全一樣的開過去代檢。我告訴春美
    ，人家不能平白無故的替我們擔風險，我說一輛車一千元，
    春美就叫我打電話看你的意思，小任你憑什麼為我負擔這個
    風險，而且他們夫婦都不會做人。我跟你講，那天唱歌不是
    我不去，是春美只叫我陪吃飯，不讓我去唱歌，害我裡外不
    是人，我很為難，我一定要把事情說明白，免得你誤會我這
    麼沒水準，只吃飯，不唱歌。Ｂ：你就直接跟她（指乙○○
    ）講，以後南瀛這條路走不通了，幹！Ａ：不要啦！你等我
    不做了再說。所以我就是說憑什麼要讓你們這麼為難，憑什
    麼小任你要幫我，一輛車一千元我才要去驗車，因為他們三
    千元收的太簡單了，車子也不用過去驗，只要行照和保險卡
    就可以過關，又要你來幫我負責任，我都埋在心裏不講，我
    就是要讓他們夫婦知道真的不好做。Ｂ：你就直接跟他們講
    南瀛這條路斷掉。Ａ：不要啦！等我不做了，你怎麼修理他
    們夫婦都沒關係。Ｂ：好啦！那你為什麼一定要害我不可呢
    ？Ａ：我不是害你，那我們一齊走好了，哈！Ｂ：哦，要走
    你自己走。Ａ：好，小任，我們就這樣說定了，你也不用不
    好意思，要不然你憑什麼要冒風險，對不對？好不好，你收
    這一千元，我就樂了，我不想讓他們賺三千元。Ｂ：那我跟
    你二一添作五幹嘛。Ａ：小任你就收下，你問心無愧啊！Ｂ
    ：少來，我還是有愧啊！Ａ：沒關係啦！我會幫你，我們山
    東人幫山東人。Ｂ：我考慮一下。Ａ：不用考慮，我是硬著
    頭皮告訴你的，等我離開瑞豐，你要不要收這筆錢是你家的
    事，而且丁○○以為我很罩得住。．．．Ｂ：搞了半天，你
    還是罩不住。．．．Ａ：喂，這兩天可不可以去驗車？我還
    是車子照去，行照照樣給你，你是星期一、三還是二、四？
    Ｂ：每星期一、三、五，但我還在考慮。Ａ：不要嘛！Ｂ：
    那你就選每星期一、三、五的下午四時至五時車子才來驗。
    Ａ：四點以後？Ｂ：好，原則上是這樣，等我考慮。Ａ：我
    跟你講，這一、二天去驗車，拜託你不要再當場給我難看，
    你還是像以前很熱心的樣子，我很要面子。．．．Ｂ：好啦
    ！面子做給你，好不好。」（見偵卷第13頁背面至19頁背面
    ）；及「Ａ：新年快樂。Ｂ：你好。Ａ：你昨天晚上關機？
    Ｂ：幹嘛？Ａ：你在坐火車？Ｂ：是，我在坐火車。Ａ：我
    還有三輛車要驗，怎麼辦？找不到車子代驗。Ｂ：去找啊！
    Ａ：有沒有辦法？下午四點多去驗。啊！有沒有辦法？今天
    星期五呢！Ｂ：你。Ａ：我昨天找你，結果你關機。Ｂ：車
    子有開來驗跟沒開來驗還不是一樣。Ａ：我四點多到好嗎？
    Ｂ：好啦！Ａ：謝謝，新年快樂。」（見偵卷第32頁背面至
    第33頁）等語，業經原審法院於審理時當庭播放監聽錄音帶
    ，供被告確認係其與證人丙○○之對話無訛（見原審卷 127
    頁），並經當庭勘驗與「嘉義市站通訊監察報告表」（通話
    譯文）內容相符，有原審法院91年10月9日勘驗筆錄(見原審
    卷127頁）、嘉義市站通訊監察報告表二份（見偵卷第13 頁
    背面至19頁背面；第32頁背面至第33頁）及通訊監察錄音帶
    三捲（附於本院證物袋內）在卷可稽。綜合上開通訊監察內
    容及被告於調查站之自白，勾稽互核，可見被告確有在電話
    中與丙○○期約每輛違規車收賄一千元，使之通過之行為。
    則其後被告收受丙○○交付之三千元、二千元、三千元三次
    款項，應係違背職務之賄款，丙○○於本院辯稱係過年要謝
    謝被告等語，應非可採。
七、至被告甲○○於偵、審時，翻異調查站前供，改稱瑞豐汽車
    商行所送檢之車輛都是合格的及伊不知證人丙○○放置在伊
    抽屜之八千元之用途，伊無收取賄款云云，然查：
    (1)被告係主動前往調查站投案，其並未遭非法取供等情，迭
      據其於原審法院審理時明確供承（見原審卷第50頁、第14
      0頁)在卷可按，並經本院勘驗調查局錄影帶無誤。因之，
      被告前揭調查站之自白係出於其自由意志下所為，並無疑
      義。且參酌前揭通訊監察報告內容，被告身為南瀛公司之
      汽車檢驗員，受理丙○○任職之瑞豐汽車商行所送檢車輛
      之檢驗工作，本為其日常職務所應為，自無所謂承擔風險
      之可言。因此，苟非瑞豐汽車商行所送檢之車輛係屬違規
      者，被告與證人丙○○豈會數度提及被告為瑞豐汽車商行
      擔負風險、證人丙○○何需特別與被告約定每星期一、三
      、五下午四點後再前往檢驗，並承諾會以噸數相同之車子
      過去代檢，行照亦會給被告等語，且被告為依法令從事公
      務之受委託執行代檢車輛業務公司之檢驗員，其何以能拒
      絕檢驗瑞豐汽車商行所送檢車輛，進而要求證人丙○○轉
      告瑞豐汽車商行老闆娘乙○○「南瀛這條路斷了」。是以
      ，被告所辯瑞豐汽車商行所送檢之車輛都是合格的，顯屬
      臨訟畏罪卸責之詞，委不足採。
    (2)另證人即被告在南瀛公司之同事施玉坤雖到庭證稱：在檢
      驗廠工作時，伊與被告一起檢驗車輛，且車子進廠後，均
      依照檢查設備儀器去檢測，若車子未進廠，不可能進行檢
      查，檢查過程中須經過錄影等語（見原審卷第47頁）。上
      開證詞固為檢驗車輛應循之正當程序，然並未為被告所遵
      行，被告如何與證人丙○○勾串，以避開通常之檢驗程序
      ，業據被告甲○○、證人丙○○於調查站偵訊時供、證述
      明確，且有前揭通訊監察報告表二份在卷可按，證人施玉
      坤所證顯係迴護被告之詞，不足採信。
    (3)最高法院發回意旨以：「原審曾於92年 3月12日函請南瀛
      公司檢送該公司90年1、2月由上訴人即甲○○與施玉坤負
      責檢驗車輛之錄影帶及檢驗紀錄表供調查（原審卷第36頁
      ），且曾於93年 3月29日勘驗南瀛汽車檢驗場檢驗錄影帶
      （原審卷第144、148頁）。但原審所勘驗之前開錄影帶是
      否南瀛公司90年1、2月由上訴人與施玉坤負責檢驗車輛之
      錄影帶？依卷內資料以觀尚未明瞭，若然，原審勘驗結果
      僅於勘驗筆錄記載「甲○○與另一位檢驗員輪流檢驗數輛
      小轎車與小貨車」，而無檢驗大貨車之情形。茍南瀛公司
      90年1、2月檢驗車輛之錄影帶，並無檢驗大貨車之畫面，
      則原判決認定上訴人自90年1月10日至同年2月底止，以違
      背職務之檢驗車輛方式，使違規之八部大貨車通過檢驗，
      是否與事實相符，即有可疑。實情如何？原審未詳加調查
      釐清，遽為上訴人不利之認定，尚嫌速斷。」一節，經本
      院函請南瀛汽車修護股份有限公司檢送該公司88年12 月1
      日起至90年 2月底由被告甲○○與證人施玉坤負責檢驗車
      輛之錄影帶，經本院更一審於準備程序勘驗結果，其中：
      90年1月4日至90年2月5日：90年1月10日上午8時起畫面
        顯示車輛來檢驗，當時該檢驗廠有甲○○、施玉坤二位
        檢驗員，最後檢驗項目檢驗引擎號碼採輪流方式由一人
        負責，有時是甲○○有時是施玉坤，引擎號碼檢驗後由
        負責檢驗之人員在行車執照蓋上日期及檢驗合格章，有
        時是甲○○蓋有時是施玉坤蓋的。有時畫面只有看到甲○○一人獨自檢驗沒有看到施玉坤在場的畫面，有時只
        有看到施玉坤獨自檢驗的畫面，沒有看到甲○○的畫面
        。有些大貨車的鏡頭只能看到前面車頭，後面如有改裝
        的話也看不到。90年1月19日上午8時49分到同日上午9
        時2分之間的畫面不見，90年1月19日上午9時44分到同
        日上午10時5分之間的畫面不見，90年1月20日下午1時
        40分到同日下午2時32分之間的畫面不見，90年1月20日
        下午2時39分到同日下午3時4分之間的畫面不見，90年1
        月20日下午3時24分到同日下午3時4分之間的畫面不見
        ，90年1月21日至90年1月28日之間無錄影，90年1月29
        日上午9時5分到同日上午11時33分之間的畫面不見，90
        年1月30日下午3時53分到同日下午4時5分之間的畫面不
        見，90年2月2日上午9時13分到同日上午9時17分之間的
        畫面不見，90年2月3日下午3時15分到同日下午3時40分
        之間的畫面不見，90年2月5日上午9時38分到同日上午9
        時49分之間的畫面不見，該錄影帶到90年2月5日上午9
        時49分27秒結束。
      90年2月28日：該捲錄影帶有錄二月份只錄到90年2月28
        日一天，在該錄影帶當中，由施玉坤及被告輪流檢驗，
        錄影只錄到車尾部分，沒有看到被告和施玉坤共同檢驗
        的畫面。
      90年 2月5日起至90年2月27日：有小客車、廂型車、大
        貨車、工程車、大客車等車輛接受檢驗，由施玉坤和被
        告甲○○輪流檢驗，看不出有施玉坤和被告甲○○共同
        檢驗畫面，其中大貨車部分有的可以看出車樣，有的只
        照到車尾部分，如果上面有加裝或改裝的畫面也看不出
        來，其中有看到一輛覆有帆布的大貨車。
      90年2月2日：90年2月2日上午8時26分開始檢驗錄影至
        下午5時35分止，共有46至47台車子檢驗，其中有照到3
        台大貨車之車牌（後面車牌號碼阿拉伯數字分別為937
        、319、385或386)，其中上午9時13分至上午9時17分之
        畫面錄影帶有進行但是沒有看到畫面，其中下午3時4分
        至下午3時25分之間沒有看到受檢車輛，下午3時25分至
        下午4時也沒有看到受檢車輛，下午4時3分至4時20分也
        沒有看到受檢車輛，下午4時26分至下午5時35分也沒有
        看到受檢車輛。
      90年2月16日：90年2月16日上午8時15分開始檢驗錄影
        至當日下午4時39分止，共有42台車子檢驗，其中有照
        到2台大貨車之車牌（後面車牌號碼分別為UF-321、K3-
        189)，其中上午8時16分到8時40分沒有看到受檢車輛，
        上午8時47分到9時4分沒有看到受檢車輛，上午10時7分
        到10時30分沒有看到受檢車輛，上午10時33分至11時5
        分沒有看到受檢車輛，上午11時11分至11時34分沒有看
        到受檢車輛，上午11時40分至12時56分沒有看到受檢車
        輛，下午1時35分至1時45分沒有看到受檢車輛，下午1
        時48分至3時28分沒有看到受檢車輛，下午3時49分至4
        時26分沒有看到受檢車輛，下午4時32分至下午4時38分
        沒有看到受檢車輛等情，有本院更一審93年12月6日、
        12月20日、94年2月14日準備程序筆錄附卷可稽。（見
        更一審卷第55頁、第102頁、第133、134頁）。
      足見並非每部受檢驗之車輛都是被告與證人施玉坤二人
        一起檢驗，亦有獨自檢驗之情形，是被告辯稱其檢驗時
        證人施玉坤均在場，不可能作假云云，顯屬無據。
    (4)又被告對於證人丙○○前後三次致送賄款之事實，先於檢
      察官偵查時供稱：「（問：為何收受丙○○八千元？）是
      丙○○來驗車，曾有三次，拿二千元、三千元、放在我抽
      屜，等她要走才說她有東西放在我抽屜，等我發現，她已
      經走了，來不及還給她；（問：為何第一次、第二次之金
      額，不在丙○○第二次、第三次來驗車時還給她？）當時
      在工作沒有還她。」等語（見偵卷第58頁）。其後於原審
      法院審理時改稱：「（問：丙○○分幾次給你賄款？）三
      次。第一、二次我並不確定是否她放的。第三次我問她才
      知道。」等語（見原審卷第67頁），其供詞前後不一，自
      相矛盾，洵難憑信。況被告苟無收取賄款之意圖，理應迅
      將賄款退還，且依其與證人丙○○平日尚有以電話聯繫或
      出外吃飯之情誼觀之，被告應有相當多之機會可向證人丙○○反應或退還賄款，然其卻遲至90年3月8日調查局偵訊
      後，才將賄款退還乙○○，顯見其原本即有收受賄款之意
      圖而收受上開8000元，因恐調查後東窗事發而被判刑，始
      於調查局偵訊後退還該筆款項，是被告所辯，尚不足採。
      又證人即被告在南瀛公司之同事盧玟靜雖於原審證稱：本
      案發生前伊曾經在檢驗場看過被告要將錢退還丙○○，當
      時丙○○在車上，跟被告說沒有空，就把車子開走了等語
      （見原審卷第 122頁）。惟詰之證人盧玟靜證述：對於被
      告當時是否要將賄款退還給證人丙○○並不知情，只有看
      見被告到抽屜拿錢要還給證人丙○○，且並不知道被告當
      時係為何原因拿多少錢要還給證人丙○○等語（見原審卷
      第122頁)。是其所述縱令實在，亦難認當時被告係為退還
      賄款予證人丙○○，更難以此事後情事遽以證明被告自始
      無收取賄款之意圖。
八、關於被告何時人所有何車丙○○違法檢驗通過一節：證人丙○○於偵查中證稱：「要看客戶資料，但調查站於90年3月6
    日十四時十八分至十四時四十五分前往瑞豐行辦公室，但未
    拿到客戶資料簿。」（見偵8512卷第64頁），丙○○另供稱
    ：「丁○○、乙○○格禁止本公司員工製作相關行賄私帳及
    資料，僅指示行蔡輝桑、劉銅、鄭振榮的辦事員製作行賄
    資料。」（見偵8512卷第67頁），原審法院依職權函查有關
    被告受僱南瀛公司期間，違法執行檢驗證人丙○○任職瑞豐
    汽車商行所代客辦理大貨車改裝成電子琴花車之大貨車車籍
    及檢驗之年月日，經嘉義市調查站回覆略稱：「被告因於檢
    驗時未將該等大貨車車牌號碼登錄，且時隔日久，已無從查
    考該等通過檢驗之車籍號碼（詳被告前引調查站筆錄），由
    於丙○○及被告甲○○二人均未登載違規改裝電子琴大貨車
    車號，故無法提供該等違規車輛通過檢驗之大貨車車籍及檢
    驗之年月日等書證供參」等語，有法務部調查局嘉義市調查
    站91年9月5日嘉市廉字第09180509250號函一份附卷可按 (
    見原審卷第84至85 頁）。故調查站亦無法提出明確之受檢
    違規車輛。
九、經本院向麻豆監理站調取88年12月0至年2月間南瀛公司代檢
    通過之3.5-10.5噸大貨車之車主、車號等資料，麻豆監理站
    以94年8月23日嘉監麻字第09400100124號函復本院，查閱其
    中可看出為電子琴花車者，約十輛，二十車次，有檢驗大貨
    車資料在本院卷可憑，其中應不能均為違規車輛，故被告自
    白及丙○○於調查站所稱90年1-2月有八輛違規車經被告檢
    驗通過一詞，尚屬信有有徵。
十、被告自90年1月間在電話中與丙○○期約每輛違規車檢驗通
    過，由丙○○交付被告一千元，並自90年1月10日起至同年2
    月底止，連續三次就其違背職務之驗車行為收受賄賂，核其
    所為，係犯同條例第4條第1項第5款之違背職務收受賄賂罪
    。其期約行為為收受行為之低度行為，為收受行為所吸收，
    其三次就其違背職務之驗車行為收受賄賂，時間緊接，所犯
    為構成要件相同之罪名，顯係基於概括犯意反覆為之，為連
    續犯，應依刑法第56條規定，以一罪論，並加重其刑。被告
    所犯違背職務所收受之賄賂，情節輕微，其所得財物僅八千
    元，依貪污治罪條例第12條第2項規定，減輕其刑。再被告
    因基於同鄉情誼及一時貪念致罹刑章，而其所得財物尚微，
    情輕法重，堪予憫恕，雖宣告法定最低本刑，猶嫌過重，爰
    依刑法第59條之規定，減輕其刑。上開刑之加重減輕，依刑
    法第71條第1項之規定，以先加後減原則為之。
十一、（一）公訴意旨另以：明知違背法令，竟基於圖利私人之
      犯意自民國（下同）88年12月間某日起，受理檢驗丙○○
      任職之瑞豐汽車商行所代客辦理大貨車檢驗之車輛時，明
      知丙○○所送檢之大貨車部分因違規改裝成電子琴花車，
      依道路交通安全規則第39條之1有關之檢驗項目及標準規
      定，該等車輛均無法通過檢驗，竟連續以(1)將檢驗廠設置
      之定點攝影機及查驗引擎號碼之攝影機，避開電子琴花車
      之裝潢設備；(2)或由丙○○以長度、寬度、高度完全符合
      標準，僅引擎號碼不同之代替車輛檢驗；(3)或受檢車輛實
      際未到場，僅由丙○○提供受檢車輛之行車執照及第三人
      強制責任保險卡，交甲○○在車輛檢驗紀錄表蓋「合格」
      章等方式，每月約讓十輛該等違規車輛通過檢驗，因而使
      乙○○及丁○○從88年12月間起至89年10月間止，11個月
      期間，獲得向客戶收取每輛車新台幣（下同）3000元代檢
      費，共計實得33萬元（11個月乘3000元）之不法利益，認
      被告涉犯貪污治罪條例第六條第四款之罪等語。
（二）訊據被告，辯稱：「丙○○所講一個月檢驗十台指的是嘉
      義監理站的部分，不是南瀛汽車修護公司。南瀛公司不可
      能一月檢驗十台電子花車，有時候只有一、二台來。」等
      語。
（三）查：被告於90年3月8日調查站固供稱：「（問：請你詳述
      你係如何協助瑞豐汽車商行職員丙○○將不合格之電子琴
      花車予以檢驗過關？）自88年底起，丙○○與我熟識之後
      ，丙○○即告訴我，說她有工作上的業績壓力，有一部電
      子琴花車要求我幫她檢驗過關，我基於朋友情誼便答應在
      能幫忙的範內儘量幫忙，第一次由丙○○和車主開車前來
      公司驗車，我禁不起丙○○一再的請求，乃將檢驗廠設置
      之定點攝影機和查驗引擎號碼之攝影機，儘量避開電子琴
      花車裝潢設備，使該車能順利通過檢驗。（問：你除利用
      前述將檢驗廠設置之攝影機，儘量避開電子琴花車裝潢設
      備，使該車能順利通過檢驗外，有無利用其他方式幫忙丙○○，讓不合格之電子琴花車檢驗通過？)有的，大概在
      今年1月間，丙○○因客戶的電子琴花車無法到南瀛公司
      來驗車，便央求我幫忙她，起初我因為她客戶的車子不能
      來，而拒絕幫忙，但她一再懇求，我只好答應，我便要她
      將該幾部無法前來之電子琴花車的行車執照及第三人強制
      責任保險卡帶來，直接跳過檢驗程序，我就在該等車輛檢
      驗記錄表上蓋章讓其過關。被告又於90年4月28日調查站
      供稱：「（問：你擔任南瀛公司汽車檢驗員期間，以違背
      職務之行為，讓瑞豐汽車商行會計丙○○代客辦理大貨車
      改裝成違規電子琴花車順利通過檢驗之車輛共有幾輛？車
      牌號碼幾號？)自88年12月至90年2月底止，瑞豐汽車商行
      會計丙○○確實曾要求我協助其辦理大貨車改裝成違規電
      子琴花車順利通過檢驗，我因為基於多年情誼，又是山東
      同鄉，才答應給予幫忙該瑞豐汽車商行大貨車改裝成違規
      電子琴花車順利通過檢驗，但因為檢驗時我也沒有特別將
      車輛車牌號碼登記，且時間已久，所以我已不清楚協助通
      過檢驗之車輛有幾輛，也記不清楚車牌號碼；（問：你為
      何不知道你違背職務讓大貨車改裝成違規電子琴花車順利
      通過檢驗車輛之車牌號碼？）我在驗車時僅核對車輛與行
      照之號碼是否相符，不會刻意去登記或記憶所檢驗車輛之
      車牌號碼，而且有部分檢驗車輛僅由瑞豐汽車商行會計丙○○提供該車之行車執照和第三人強制責任保險卡供我辦
      理車輛檢驗，車輛實際並未到場接受檢驗，所以我沒有印
      象。」等語惟查並無補強證據證明其自白與事實相符，析
      述如下：
　　(一)證人丙○○於原審即供稱：我所寫的自白書（見偵8512卷
  　　第66頁）是講嘉義監理所違法部分。（見原審卷第48頁）
  　　，於本院交互詰問時稱：「（問：八十八年十二月到八十
    　九年十月為止，每個月送南瀛汽車場檢驗的車輛有多少量
      ？）證人丙○○答：不一定，有時候一、二輛，有時候沒
      有，數量沒有辦法確定。」，「（辯護人問：為何電話中
      提及「我們每個月差不多有十輛車？」）丙○○答：是我
      想的，我誇大的說法。」，「辯護人問：瑞豐車行每輛車
      向客戶收多少代檢費？這件事有無告訴過被告？證人丙○○答：差不多600至3000元。九十年元月份時我打電話給
      他，閒聊的時候才提到過。」辯護人問：九十年一月十日
      至九十年二月底有多少量車送去南瀛汽車場檢驗？證人丙○○答：時間太久，我印象中有一、二台。」，「辯護人
      問送去南瀛汽車場檢驗的車輛有沒有作成客戶紀錄表？證
      人丙○○答：沒有。」
  　(二)證人戊○○於本院詰問時稱：「（問：瑞豐汽車行送車去
    　驗車，有無寫客戶資料表？）證人戊○○答：如我在嘉義
      領牌我會寫，我跑嘉義，驗車的部分就沒有寫。我每天工
      作都會寫流水帳，但已經被調查站拿去了。」，證人丁○○於本院詰問時稱：「（問：對本院向麻豆監理站調資料
      ，裡面有無瑞豐汽車行檢送過去南瀛汽車場的車子？）證
      人丁○○答：有，有部分是我公司的客戶。如打勾的部分
      梅花歌唱重一團、真善美電子琴花車社、宜農木業有限公
      司、水上電子琴花車社是向我公司買車。」，「（問：你
      們將這幾輛車送驗，有無拿錢給檢驗員？答：沒有　。」
      ，證人乙○○於本院詰問時稱：「（問：對本院向麻豆監
      理站函調資料，裡面有無你們公司送驗的車？證人乙○○
      答：我確定有宏泰電子琴花車是我們公司的客戶，那一部
      去檢驗我就不知道。」，「問：送電子琴花車，有無拿錢
      給檢驗員？證人乙○○答：沒有。」，「（問：瑞豐汽車
      行，每輛車向客戶收多少代檢費用？）證人乙○○答：約
      六百元至二、三千元間。」（見本院審判筆錄）可見證人
      丙○○、戊○○、乙○○、丁○○均未能該商行送請上訴
      人檢驗違規車輛之牌照號碼予以指明，亦無法提出客戶資
      料以供究詰。且丙○○及乙○○均證稱；每輛車向客戶收
      取約六百元至二、三千元間代檢費。」，故代檢車輛應有
      些為合格車，商行僅收代檢工本費約一百多元（檢驗費四
      百五十元為公眾所知事項）若為違規車始視違規情形多收
      費用，並非瑞豐商行所送檢車輛均為違規車輛，故丙○○
      於電話監聽紀錄中所稱每月約十輛車，每輛車收費三千元
      亦非事實，且丙○○是於電話中（即九十年一月間）才跟
      被告提到瑞豐商行商行驗車每車收費三千元，此外亦無證
      據證明被告在此之前即知瑞豐商行向車主每車收費三千元
      ，亦無從認定被告有以違法使違規車通過而圖利瑞豐商行
      之意圖。
  　(三)瑞豐汽車商行非法代辦嘉義縣、市地區電子琴花車驗車手
    　續，陳秀雯、李達山、戊○○、向嘉義監理站檢驗人員蔡
      輝桑、劉銅、鄭振榮行賄之情，業經本院以92年上訴字
      第450號判決，有判決附更一卷64頁可按，其中就違法檢
      驗通過之車牌均有詳細臚列，故證人丙○○稱：一月有近
      十輛車受檢是指嘉義地區，與被告無關，應堪採信。且本
　　　院以92年上訴字第450號判決，就丙○○行賄被告甲○○
  　　部分亦僅認定90年1-2月收賄8000元部分，並未認定被告
    　甲○○另有圖利瑞豐商行行為。
    (四)依本院向麻豆監理站調取88年12月至90年2月間南瀛公司
      代檢通過之3.5-10.5噸大貨車之車主、車號等資料，麻豆
      監理站以94年8月23日嘉監麻字第09400100124號函復本院
      ，查閱其中可看出為電子琴花車者，約十輛，二十車次，
      有檢驗大貨車資料在本院卷可憑，其中應不能均為違規車
      輛，故被告自88年12月至89年10月，應不可能驗過一百一
      十輛違規車，丙○○所述一個月約有十輛違規車經被告檢
      驗通過一節，應非可採。
    (五)綜上，除丙○○證述外，並無其他積極證據證明被告有一
      個月檢驗通過瑞豐商行送驗之約十輛違規車之情形，且亦
      無證據證明被告知悉瑞豐商行向違規車車主收取每車三千
      元之費用，且與本院調取之驗車資料不符，故被告圖利瑞
      豐商行之意圖及行為均屬不能證明，此外復查無其他任何
      積極之證據，足認被告有此部分犯行，被告此部分犯行，
      不能證明。因公訴人以此部分與前開有罪收受賄賂部分有
      牽連關係，爰不另諭知無罪。
十二、原審予以論罪科刑，固非無見，惟查：被告被訴圖利瑞豐
      商行三十三萬元部分，尚屬不能證明，原審予以論罪，並
      認此部分與有罪部分有吸收關係，尚有未洽。被告上訴，
      就此部分否認犯罪為有理由，應由本院將原判決撤銷改判
      ，爰審酌被告犯罪動機，手段、犯後態度、素行非惡，犯
      罪所得財物非鉅，等一切情狀，量處有期徒刑三年，並依
      貪污治罪條例第17條之規定，褫奪公權三年，以資懲儆。
      被告犯罪所得財物八千元，既已由乙○○交予調查站扣案
      ，爰不再為追繳之諭知，但核其性質係屬瑞豐汽車商行從
      事非法行為之款項，自不宜發還，應依貪污治罪條例第10
      條第1項之規定沒收之。至於被告在調查站偵訊自中雖自
      白犯行，但僅將所得賄款八千元退還乙○○，並未囑託乙○○繳交司法機關，嗣該款雖由乙○○交予調查站扣案，
      仍不能認係被告自動繳交犯罪所得，核與貪污治罪條例第
      8條第2項所規定自動繳交全部犯罪所得財物減輕其刑之要
      件不符，併予敘明。
據上論結，應依刑事訴訟法第369條第一項前段、第364條、第29
9條第1項前段、貪污治罪條例第4條第1項第5款、第10條第1項、
第17條、第12條2項，刑法第11條前段、第56條、第37條第2項、
第59條，判決如主文。
本案經檢察官趙中岳到庭執行職務。
中　　華　　民　　國　　94　　年　　10　　月　　19　　日
                  刑事第三庭　　審判長法　官　陳義仲
                                      法　官　宋明蒼
                                      法　官　楊子莊
以上正本證明與原本無異。
如不服本判決，應於收受本判決後十日內向本院提出上訴書狀。
其未敘述上訴理由者並得於提起上訴後十日內向本院補提理由書
狀（均須按他造當事人之人數附繕本）「切勿逕送上級法院」。
　　　　　　　　　　　　　　　　　　　書記官　王全龍
中　　華　　民　　國　　94　　年　　10　　月　　21　　日
貪污治罪條例第4條:
有下列行為之一者，處無期徒刑或10年以上有期徒刑，得併科新
台幣1億元以下罰金：
一  竊取或侵占公用或公有器材、財物者。
二  藉勢或藉端勒索、勒徵、強占或強募財物者。
三  建築或經辦公用工程或購辦公用器材、物品，浮報價額、數
　　量、收取回扣或有其他舞弊情事者。
四  以公用運輸工具裝運違禁物品或漏稅物品者。
五  對於違背職務之行為，要求、期約或收受賄賂或其他不正利
　　益者。
前項第 1 款至第 4 款之未遂犯罰之。
